【裁判字號】    90,上訴,28
【裁判日期】    891128
【裁判案由】    殺人未遂等
【裁判全文】
臺灣高等法院高雄分院刑事判決          九十年度上訴字第二八號
    上訴人  台灣屏東地方法院檢察署檢察官
    被  告  丁○○
    選任辯護人  柳聰賢
右上訴人因被告殺人未遂等案件，不服台灣屏東地方法院八十九年度訴字第四三四號
，中華民國八十九年十一月二十八日第一審判決（起訴案號：臺灣屏東地方法院檢察
署八十九年度偵字第二四七七號）提起上訴，本院判決如左：
      主      文
上訴駁回。
      理      由
一、本案經本院審理結果，認第一審判決被告無罪並無不當，應予維持，並引用第一
    審判決書記載之理由。
二、檢察官上訴意旨略已被告前即有縱火前科，依縱火犯之心理研究分析，縱火犯以
    同一手法再犯率甚高，且告訴人甲○○於是日確有見一紅色福特小客車倉惶離去
    ，該車與被告駕駛之車相同，告訴人與被告復有糾紛，更有動機促成被告以其熟
    悉之縱火方式報復。且未傳訊證人郭敏麗以得其心證形成之理由等語。
三、經查被告有縱火前科，公訴人固可懷疑被告有此罪嫌，然不能以此前科為被告有
    罪之證據；另據告訴人甲○○在八十九年三月三十日凌晨五時二十分警訊（縱火
    時間後四小時）證稱「但我沒看清楚是誰，因為我一向忙著救火及撲滅被燒的褲
    子」，「我沒看見任何交通工具，因為沒時間去追看，他是由往九如鄉○○路台
    三省道逃離的」，「我想應該是我女友的前男友所為。」，「因此我想他可能為
    報復吃醋而縱火，除了他，沒有別人及其他理由了，這是我直接懷疑的人，我沒
    有證據。」（見王某八十九年三月三十日警訊筆錄），足證甲○○並未親自目睹
    縱火之人及車牌號碼，係以懷疑推測之詞懷疑被告涉案，從而甲○○在嗣後之警
    訊、檢訊、一、二審改稱有親眼目睹被告縱火，並看到被告所駕車牌號碼，顯係
    出於告訴人之偏見或仇視，不能以其嗣後之指訴為確切之證據，而告訴人甲○○
    在警偵訊指訴「看見被告持木棍開計程車，押郭麗敏下車，叫我到外面去，被告
    可能為報復吃醋而縱火」（見甲○○八十九年三月三十日警訊筆錄），「在八十
    九年三月二十六日楊押郭到我家，楊拿一支木棍說要讓我好看」（見偵卷十八頁
    反面），惟顯與郭敏麗警訊證稱「認識丁○○，他是我認的弟弟，是何人縱火我
    不知道，不可能係男女三角關係所發生的問題，（問：據甲○○指述你曾被政民
    仔強押到他住宅，是否有這一回事﹖）」答：並無此事。」（見郭女八十九年四
    月九日警訊筆錄），偵訊證稱「（問：楊是否知悉你曾住王家﹖）答：不知道。
    （問：楊是否知道你與何人走得較近﹖）答：不知道，因這是我的私生活。（問
    ：楊是否曾因你與他人一起而起糾紛﹖）答：沒有，他與我無關，因為年紀比他
    大，我們都會開玩笑跟客人打成一片，所以才會叫他『阿弟仔』。」，「（問：
    楊是否開計程車﹖）答：沒有，楊是開紅色轎車。」「（問：王所供述你被脅持
    是否屬實﹖）答：我沒有與丁○○同車過，也沒有被楊脅持。也沒有被楊押到王
    家，我是曾被王自己載到他家。」「沒有與楊出去過」（見偵卷十七、十八、十
    九頁）不符，足證被告丁○○並未強押郭敏麗至甲○○住宅，此既經郭敏麗於警
    偵訊供證乙確，無再拘提該證人到庭必要，此外有查無其他任何積極之證據，足
    認被告有上述犯行，因此原審以不能證乙被告犯罪而諭知無罪之判決，核無不合
    。檢察官上訴意旨，仍執前詞，指摘原判決不當，為無理由、應予駁回。
據上論結，應依刑事訴訟法第三百六十八條、第三百七十三條，判決如主文。
本案經檢察官邱榮藏到庭執行職務。
中    華    民    國      九十      年       四       月       三       日
                              臺灣高等法院高雄分院刑事第九庭
                                  審判長法官  張乙松
                                        法官  任森銓
                                        法官  江泰章
右正本證乙與原本無異。
如不服本判決，應於判決送達後十日內向本院提出上訴狀，其未述理由者並應於提
出上訴狀後十日內向本院補提理由書（應附繕本)。
                                      書記官  黃一秋
中    華    民    國      九十      年       四       月       六       日
                                                                        Ｆ
附件：
臺灣屏東地方法院刑事判決                          八十九年度訴字第四三四號
    公  訴  人  臺灣屏東地方法院檢察署檢察官
    被      告  丁○○  男  三十四歲（民國○○○年○○月○○日生）
                        住：屏東縣瑪家鄉佳義村七十六號
                        身分證統一編號：Ｚ000000000號
    選任辯護人  柳聰賢  律師
右列被告因殺人未遂等案件，經檢察官提起公訴（八十九年度偵字第二四七七號），
本院判決如左：
    主  文
丁○○無罪。
    理  由
一、公訴意旨略以：被告丁○○因不滿案外人郭敏麗至屏東縣九如鄉○○村○○路○
    段三○七巷一○○號與告訴人甲○○同居，竟基於殺人之犯意，於民國八十九年
    三月三十日凌晨零時三十分許，持自製之爆裂物汽油彈四枚（即以酒瓶內裝汽油
    ，再於瓶口塞布條之方式做成汽油彈），至告訴人上開住處圍牆外趁告訴人熟睡
    之際，點燃一枚汽油彈丟向告訴人住處客廳房門致起火燒毀客廳窗戶、外牆及雜
    物；俟告訴人甲○○驚醒後至客廳房門外滅火之際，被告又點燃一枚汽油彈朝告
    訴人身上丟擲，致告訴人褲子著火因而受有左上肢及右下肢百分之八體表面灼傷
    、右足背剌傷併異物存留等傷害；被告仍未罷休再點燃一枚汽油彈丟擲但被圍牆
    欄杆擋住致未得逞，旋因告訴人呼喊「警察來了」等語，被告始駕車離去，告訴
    人乃於鄰人協助下救滅火勢始未釀成災害及喪失生命，因認被告涉有刑法第二百
    七十一條第二項、第一項之殺人未遂，同法第一百七十六條、第一百七十三條第
    三項、第一項之以爆裂物燒燬現供人使用之住宅未遂等罪嫌。
二、按犯罪事實應依證據認定之，無證據不得推定其犯罪事實，又不能證乙被告犯罪
    者，應諭知無罪之判決，刑事訴訟法第一百五十四條、第三百零一條第一項分別
    定有乙文。次按告訴人之告訴，係以使被告受刑事訴追為目的，是其陳述是否與
    事實相符，仍應調查其他證據以資審認；再犯罪事實之認定，應憑證據，如未能
    發現相當證據，或證據不足以證乙，自不能以推測或擬制之方法，以為裁判基礎
    ；另刑事訴訟法上所謂認定犯罪事實之證據，係指足以證乙被告確有犯罪行為之
    積極證據而言，該項證據必須適合於被告犯罪事實之認定，始得採為斷罪之資料
    ，此有最高法院五十二年度台上字第一三○○號、四十年度台上字第八六號、六
    十九年度台上字第四九一三號判例足資參照，核先敘乙。
三、訊據被告丁○○於警、偵訊中及本院審理時，堅詞否認涉有上開殺人未遂、以爆
    裂物燒燬現供人使用之住宅未遂等罪嫌，辯稱：沒有用汽油彈投擲告訴人等語。
    本案公訴人認被告涉有上開犯行，係以告訴人指訴應係因與被告涉有案外人郭敏
    麗之男女糾紛致認為係被告為報復所為，且被告對案發時無法證乙確實行綜，另
    經測謊結果被告對未涉案之鑑定結果呈說謊反應等為其立論根據，惟查：
    (一)告訴人指訴本案係於八十九年三月三十日凌晨零時三十分許遭被告投擲汽油彈
      ，然據告訴人於同日五時二十分許在屏東縣警察局里港分局九如派出所之警訊
      筆錄時供稱：「當時我正在睡覺，忽然聽見門外有人丟瓶子的聲音且又聞到濃
      煙，所以趕緊起床查看，看見客廳窗戶及外牆被大火燒著、濃煙一直由外進入
      ，所以我就趕緊跑到外面找水源滅火，正當我在滅火時，忽然又從圍牆圍離外
      又再丟入一瓶已點燃的汽油瓶，剛好砸到我的腳掌致使我的褲子著火、雙腳掌
      被火燒傷，之後被告又再丟擲時，（汽油彈）被圍離擋住，這時我就趕緊喊說
      ：『警察來了』等語，那丟汽油彈的人才趕緊跑離開，並聽到旁邊有一輛車加
      速離去，但是我沒有看清楚是誰，因為我一面忙著救火及撲滅被燒的褲子」，
      「我想應該是一個人，我沒有看見任何的交通工具，因為沒時間去追看，他是
      由往九如鄉公所九如台三道向東方向逃離的」，「（你是否有與人結怨或在金
      錢或感上與人發生問題，可知何人所為）除了前幾天，因我結交的女友和她前
      任男友發生感情糾紛外，其他就沒有，我想應該是我女友的男友所為」等語（
      詳警卷第四頁正、反面）。俟告訴人雖於本院調查時供稱：「我睡覺起來有看
      到被告及他的福特小客車」，「（為何警訊中你說沒有看清楚被告是誰）第一
      次警訊時我迷迷糊糊、我恐謊沒有想起來」等語（詳本院卷第十六頁背面、第
      十七頁）；另於同年四月五日十七時許第二次警訊筆錄時，告訴人則供稱：「
      經我指認口卡片，確實是持汽油彈燒傷我的丁○○男子」，「（你如何肯定確
      認呢）因為我見過該丁○○二次面，第一次約於八十九年三月二十六日深夜二
      時前往我家持木棍意圖滋事，第二次就是持汽油彈到我家住處養鱉池工寮縱火
      所以我印象深刻」等語（詳警卷第七頁）。本院從告訴人上開警訊筆錄之供述
      以觀，告訴人既於案發後五小時之第一次警訊中供稱：因忙著救火及撲滅被燒
      的褲子，沒有看清楚是誰，則告訴人顯係事後回想因與被告有發生案外人郭麗
      之男女感情糾紛，致猜測可能係被告所為；然參以告訴人既於第一次警訊供稱
      並未看清楚是誰丟擲汽油彈，則告訴人何以能在第二次警訊中憑其與被有糾紛
      而指認係被告所為，顯然告訴人之指認被告口卡片並遽認係被告所為，其指訴
      之真實性已存有合理之可疑性而無法採為被告確有犯罪之積極證據。又告訴人
      認為被告涉犯本案，係因指訴被告曾於同年三月二十六日（即案發前天）曾押
      案外人郭敏麗至告訴人上開住處，並持一枝木棍要告訴人好看（詳查卷第十八
      頁背面），然此事實已據證人郭敏麗於警、偵訊中否認，本院經依法傳喚、拘
      提證人郭敏麗均未到庭應訊，本院即屬無從證實告訴人指訴被告押案外人郭敏
      麗至告訴人住處恐嚇之事實、據而採為推測被告涉犯本案之可能性，則告訴人
      指訴被告涉犯本案，應僅係告訴人之片面推測、擬制之詞，尚無法採為裁判基
      礎，要屬無疑。
    (二)再被告於偵查中供稱：案發時係在屏東縣麟洛鄉尤慶賀議員服務處泡茶，雖經
      證人張敏豐、李運城、徐仁正等人於偵查中證述僅能證乙被告確係常至該處泡
      茶，惟均無法確定案發時被告是否正在該處（詳偵查卷第十二頁背面、第十三
      頁、第十九頁背面至第二十一頁）；然參以不在場證乙僅屬間接證據，而法院
      認定犯罪事實所憑之證據，固不以直接證據為限，間接證據亦應包含在內，惟
      採用間接證據時，必其所成立之證據，在直接關係上雖僅足以證乙他項事實，
      而由此他項事實，本於推理之作用足以證乙待證事實者，方為合法，若憑空之
      推想，並非間接證據（最高法院三十二年度上字第六七號判例意旨參照）；惟
      告訴人於案發時並未看清楚是誰丟擲汽油彈已如前述，復據現場遺留之汽油彈
      一枚，因該汽油彈上有油無法採到指紋，且丙○○○署贓物庫不收該危險物品
      ，警員將該現場縱火者遺留之汽油彈帶回後將汽油倒掉，還是採不到指紋，且
      因時日已久已無法確認是那一個瓶子等情，已據屏東縣警察局里港分局偵查員
      蘇瑞到庭結證乙確（詳本院卷第八十三頁）；另經本院勘驗現場結果，告訴
      人住處房間外存放物品處於夜間雖有日光燈點燃（詳本院卷第七十五頁至第七
      十六頁照片），然緊鄰之道路並無路燈，故縱如告訴人所述於編號一照片之門
      旁至縱火者之位置即編號五之照片位置僅約五至六公尺，然告訴人並未看清楚
      是誰丟擲汽油彈已詳述如前，及已無法從現場遺留之汽油彈採得縱火者之指紋
      ，則被告即使無法提出上開不在場之確切證乙，亦尚無從據此間接證據遽認被
      告確係涉犯本案之犯行，本院尚無得據告訴人之此項指訴而採認被告確有犯罪
      ，顯無疑義。
    (三)另被告雖經採控制問題法及混合問題法等鑑定方法測謊鑑定結果：對被告稱：
      「渠不知道案發現場的汽油彈是何人投擲；案發現場的汽油彈不是渠投擲
      的」等語經測試結果均呈情緒波動反應，應係說謊等情，有法務部調查局鑑定
      通知書一紙附卷可查（詳偵查卷第三十五頁）；然查，測謊結果係依據測謊機
      紀錄受測者，對問題關心程度所呈現之呼吸、血壓脈搏及皮膚電阻等生理反應
      來分析研判，則以受測者即被告對其切身清白與否之關注及須否負擔刑責之壓
      力，受測者之心理負擔實不免影響及呼吸、血壓等反應；又測謊雖係近年來廣
      為各國採為偵查犯罪之科學辦案工具之一，然尚無任何國家承認測謊結果得作
      為被告有罪之唯一證據依據，故本案自屬不能僅依此測謊結果據為被告有罪之
      唯一證乙，始符立法本意。
    綜上所述，告訴人並未看清楚是誰丟擲汽油彈，則告訴人於警訊中指認被告之口
    卡片認係被告所為，其指訴之真實性已存有合理之可疑性而無法採為被告確有犯
    罪之積極證據；又告訴人認被告因曾有案外人郭敏麗之感情糾紛而懷疑係被告涉
    案，惟本院因無法傳喚證人郭敏麗到庭訊問，即屬無法得有被告犯罪之心證；又
    亦無法從現場遺留之汽油彈採得指紋以證乙被告涉犯本罪，均已敘乙如前；此外
 ，復查無積極證據足資證乙被告確有公訴人所指之犯行，自不能僅憑測謊結果作
    為被告有罪之唯一證據，則揆諸上開法條之規定與最高法院判例意旨，自不能以
    推測或擬制之方法以為裁判基礎，本案被告犯罪既屬不能證乙，爰為被告無罪判
    決之諭知。
據上論斷，應依刑事訴訟法第三百零一條第一項，判決如主文。
本案經檢察官呂乾坤到庭執行職務。
中      華      民      國      八十九      年      十一    月  二十八  日
                                      臺灣屏東地方法院刑事第二庭
                                            法  官  柯盛益
右正本證乙與原本無異。
對於本判決如有不服應於收受送達後十日內向本院提出上訴書狀上訴於台灣高等法院
高雄分院並按他造當事人之人數附具繕本。
                                            書記官  張福山
中      華      民      國      八十九      年      十一    月  二十八  日


司法院資訊處製作；財團法人民間司法改革基金會備份。
